臺灣彰化地方法院刑事判決　　　　　　　96年度訴字第1920號
公　訴　人　臺灣彰化地方法院檢察署檢察官
被　　　告　甲○○
　　　　　　　　　　515號
上列被告因毒品危害防制條例案件，經檢察官提起公訴（96年度
毒偵字第4448號），被告自白犯罪，本院行簡式審判，茲判決如
下：
    主  文
甲○○施用第一級毒品，累犯，處有期徒刑拾月。
    事實及理由
一、犯罪事實：
  (一)甲○○前因施用毒品，經強制戒治，於民國（下同）90年12
    月3日停止戒治出所，至91年5月16日保護管束期滿未經撤銷
    ，視為執行完畢。又於92年間犯施用毒品、竊盜罪，經判刑
    10 月（本院92年度訴字第1136號判決）、8月（本院93年度
    易字第259號判決），定應執行刑1年4月。又於94年間二次
    犯施用毒品、一次竊盜，經判刑1年、8月（以上均為本院94
    年度訴字第1196號判決）、10月（本院94年度易字第850號
    判決），定應執行刑2年3月。上述1年4月、2年3月應執行刑
    ，自94年6月24日入監起接續執行，執行過半，96年5月16日
    假釋出監，本應於97年3月1日假釋期滿，然中華民國96年罪
    犯減刑條例於96年7月16日施行，減刑之結果，已執行完畢
    而無殘刑。（但構成累犯）
  (二)甲○○於96年8月9日下午，開車前去向購買毒品回來，迫不
    及待，即將小客車停放於彰化縣芳苑鄉○○○○道路旁，自己
    便在車內，以針筒注射方式，施用第一級毒品海洛因1次。
    嗣於96年8月10日15時15分許，因渠為毒品列管人口，經警
    採集其尿液送驗，結果呈「嗎啡、可待因」陽性反應，始悉
    上情。
二、認定事實之證據及理由：
  (一)被告於警訊、偵查、本院審理中，對上述事實均坦白承認。
  (二)彰化縣警察局彰化分局委託檢驗尿液代號與真實姓名對照認
    證單，均證明被告接受採尿送驗之事實。
  (三)詮昕科技股份有限公司濫用藥物尿液檢驗報告書，證明被告
    驗尿呈現「海洛因、可待因」之陽性反應。按行政院衛生署
    管製藥物管理局93年7月16日管檢字第0930006199號函示意
    見：「依據Clark's Analysis of Drugs and Poisons一書
    第三版之記載：... 第一級毒品海洛因亦可代謝成嗎啡，且
    海洛因常見含有少量6-乙醯可待因雜質成分，該成分可代謝
    為可待因及嗎啡。... 」（參照行政院衛生署管製藥品管理
    局發行「濫用藥物檢驗相關解釋彙編」P.14）故可證明被告
    因施用海洛因而同時檢出「可待因、嗎啡」陽性反應。
  (四)不再送觀察勒戒之理由：
  1.被告雖然於93年1月9日停止強制戒治出所，但該次強制戒治
    之處分並未執行完畢，而係因毒品危害防制條例修正，二犯
    不再強制戒治，以免雙重懲罰，被告因法律修正而出監，該
    次戒治並未執行完畢，不符合毒品危害防制條例第20條第3
    項「依前項規定為觀察、勒戒或強制戒治【執行完畢】釋放
    後，五年後再犯第十條之罪者，適用本條前二項之規定。」
    中「執行完畢」之認定。
  2.然被告前一次強制戒治於90年12月3日停止戒治出監，剩餘
    期間付保護管束，91年5月16日保護管束期滿，視為執行完
    畢，符合上述毒品危害防制條例第20條第3項之「執行完畢
    」規定。
  3.按毒品危害防制條例於92年7月9日修正公布，自93年1月9日
    施行，其中第20條、第23條將施用毒品之刑事處遇程序，區
    分為「初犯」及「五年內再犯」、「五年後再犯」。依其立
    法理由之說明：「初犯」，經觀察、勒戒或強制戒治後，應
    為不起訴處分或不付審理之裁定；經觀察、勒戒或強制戒治
    執行完畢釋放後，「五年內再犯」者，因其再犯率甚高，原
    實施之觀察、勒戒及強制戒治既已無法收其實效，爰依法追
    訴或裁定交付審理。至於經觀察、勒戒或強制戒治執行完畢
    釋放後，「五年後再犯」者，前所實施之觀察、勒戒或強制
    戒治已足以遮斷其施用毒品之毒癮，為期自新及協助其斷除
    毒癮，仍適用「初犯」規定，先經觀察、勒戒或強制戒治之
    程序。從而依修正後之規定，僅限於「初犯」及「五年後再
    犯」二種情形，始應先經觀察、勒戒或強制戒治程序。倘被
    告於五年內已再犯，經依法追訴處罰，縱其第三次（或第三
    次以上）再度施用毒品之時間，在初犯經觀察、勒戒或強制
    戒治執行完畢釋放五年以後，已不合於「五年後再犯」之規
    定，且因已於「五年內再犯」，顯見其再犯率甚高，原實施
    觀察、勒戒或強制戒治，已無法收其實效，即應依該條例第
    10條處罰（最高法院95年度第7次刑事庭會議決議參照）。
  4.本件被告前因施用毒品案件，經送強制戒治後，於91年5月
    16日保護管束未撤銷，視為執行完畢。又於92、94年間，犯
    施用毒品案件，經本院（92年度訴字第1136號、94年度訴字
    第1196號）判處有期徒刑10月、1年，有卷附臺灣高等法院
    被告前案紀錄表可稽。被告既曾於「五年內再犯」，且經法
    院判處罪刑確定，其又於96年8月9日施用毒品，即非屬該條
    例第20條第3項所定「五年後再犯」之情形，仍應論以毒品
    危害防制條例第10條第1項之施用第1級毒品罪。
  (五)被告自白核與事實相符，足堪採信。本件事證明確，被告施
    用第一級毒品犯行，已可認定。
三、論罪科刑：
  (一)核被告所為，係犯毒品危害防制條例第10條第1 項之施用第
    1級毒品罪。被告持有毒品之低度行為，應為施用之高度行
    為所吸收，不另論罪。
  (二)被告於92年間犯施用毒品、竊盜罪，經判刑10月（本院92
    年度訴字第1136號判決）、8月（本院93年度易字第259號判
    決），定應執行刑1年4月。又於94年間二次犯施用毒品、一
    次竊盜，經判刑1年、8月（以上均為本院94年度訴字第1196
    號判決）、10月（本院94年度易字第850號判決），定應執
    行刑2年3月。上述1年4月、2年3月應執行刑，接續執行，
    服刑過半，96年5月16日假釋出監，本應於97年3月1日假釋
    期滿，然中華民國96年罪犯減刑條例於96年7月16日施行，
    依該條例第2條第2項之規定，假釋中人犯，視為已減刑，無
    庸聲請裁定減刑。而被告上述所犯竊盜及施用毒品罪，亦非
    該條例第3條不得減刑之重大犯罪。而被告有期徒刑執行過
    半，始假釋出監，故上述未執行完畢之有期徒刑，於96年7
    月16日減刑後，已執行完畢，無撤銷假釋繼續執行問題，併
    此敘明。
  (三)按刑法第47條第1項規定：「受徒刑之執行完畢，或一部之
    執行而『赦免』後，五年以內故意再犯有期徒刑以上之罪者
    ，為累犯，加重本刑至二分之一。」又依赦免法第一條明文
    ，減刑係屬赦免之一種寬典，是被告之刑期因上開減刑條例
    於96年7月16日實施而赦免，則其究否構成累犯，應自該赦
    免之翌日起算至本件犯罪行為時，是否在五年以內為斷，被
    告96年8月9日再犯本件施用毒品罪，屬5年內故意再犯有期
    徒刑以上之罪，應依累犯規定加重其刑。
  (四)量刑審酌：被告自82年間起就有麻藥前科，多年來毒品紀錄
    不斷，被告94年間入監檢查時，就已經知道自己因濫用毒品
    身染重病，竟不知悔改一再施用毒品，可見沈溺毒品已深，
    欠缺自制力。被告自述國中畢業，未婚，被告濫用針筒感染
    重病後，仍不知愛惜身體，反而恣意施用毒品，戕害身心，
    但犯罪後坦承犯行，自96年10月26日起配合署立彰化醫院進
    行美沙東治療（有地檢署報到卡影本附卷可證），態度尚屬
    良好等一切情狀，量處如主文所示之刑。
四、適用法律：
  (一)刑事訴訟法第273條之1、第310條之2、第454條第1項。
  (二)毒品危害防制條例第10條第1項、刑法第11條前段、第47條
    第1項。
本案經檢察官張尹敏到庭執行職務。
中　　華　　民　　國　　96　　年　　11 　月　　9   　日
                  刑事第三庭    法  官  葉明松
以上正本證明與原本無異。
如不服本判決，應於判決送達後10日內，向本院提出上訴書狀，
上訴書狀應「敘述具體上訴理由」，並按他造當事人之人數附繕
本。「切勿逕送上級法院」。
中　　華　　民　　國　　96　　年　　11 　月　　 9  　日
                                書記官  于淑真
附錄本案論罪法條：
毒品危害防制條例第10條
施用第一級毒品者，處 6 月以上 5 年以下有期徒刑。
施用第二級毒品者，處 3 年以下有期徒刑。
